【裁判字號】    92,台上,1295
【裁判日期】    920319
【裁判案由】    偽造有價證券
【裁判全文】
最高法院刑事判決                              九十二年度台上字第一二九五號
    上  訴  人  甲○○
    選任辯護人  吳天富律師
右上訴人因偽造有價證券案件，不服台灣高等法院台中分院中華民國九十一年九月十
一日第二審更審判決（九十年度重上更(一)字第一八０號，起訴案號：台灣苗栗地方法
院檢察署八十六年度偵字第九七０號），提起上訴，本院判決如左：
    主  文
上訴駁回。
    理  由
按刑事訴訟法第三百七十七條規定：上訴於第三審法院，非以判決違背法令為理由，
不得為之。是提起第三審上訴，應以原判決違背法令為理由，係屬法定要件。且必須
依據卷內資料為具體之指摘，並足據以辨認原判決已具備違背法令之形式，始屬相當
。本件原判決撤銷第一審論處上訴人甲○○以行使偽造之有價證券罪刑之判決，改判
論上訴人以共同意圖供行使之用，而偽造有價證券罪，處有期徒刑年。並宣告偽刻
之「邱坤成」印章壹枚及如原判決附表所示本票上偽造之「邱坤成」發票部分，均沒
收。係依憑上訴人對於其曾透過陳明田（另由檢察官偵辦中）找告訴人邱坤成當登記
名義人購買土地（嗣後因故未以邱坤成名義辦理登記），又因積欠李金龍債務，李金
龍對其提起刑事詐欺告訴，為請求李金龍撤回告訴，李金龍所委任之代書邱河霖要求
必須提出土地登記名義人共同發票之本票供擔保，始由陳明田委請不知情之余素琴在
如原判決附表所示本票上簽寫「邱坤成」姓名、地址為共同發票人之事實，供認不諱
。並參酌告訴人邱坤成指訴之情節，及證人邱河霖於偵查中證稱：「因前李金龍有告
甲○○詐欺案，甲○○表示要先還新台幣（下同）三百萬元，葉又表示要以邱坤成名
義買筆土地，我表示要地主親自簽名蓋章，葉表示有邱坤成印章可以馬上開票，我拒
絕他，過了幾天，他就拿了一張有葉及邱坤成簽名票子」；並於偵查中具狀稱：「上
開本票未兌現後，我曾代李金龍撰狀聲請本票裁定，被告（上訴人）稱告訴人看見本
票裁定不肯辦貸款，被告要求改以被告與被告之妻子共同簽發同面額之本票換回系爭
本票，被告曾於民國八十六年六月十四日上午法院開庭前至我事務所稱：告訴人只要
要回本票就好，只要李金龍將本票交還給告訴人，被告願以竹南二筆土地給李金龍抵
押」等語，於原審審理時證述：「時隔已久，我上開書狀所載應屬正確」云云；證人
即陳明田之妻莊麗雲證以：告訴人所轉交之印鑑章與原判決附表所示本票上「邱坤成
」印章不同；證人余素琴於原審證陳：如原判決附表所示本票上「邱坤成」之署押、
地址係伊所寫各等語。復有邱坤成之印鑑證明書影本、偽造之本票附卷可憑。又如原
判決附表所示本票上「邱坤成」之署押及地址，核與證人余素琴之筆跡相符，業經內
政部警政署刑事警察局鑑定屬實，有該局九十一年七月三十一日刑鑑字第二０一０八
五號鑑驗通知書附卷可稽等證據資料，而為論斷，已敘述其所憑之證據及認定之理由
。而以上訴人否認有偽造有價證券犯行，辯稱：邱坤成有授權陳明田找人簽發本票，
陳明田才找余素琴簽寫「邱坤成」署押及地址云云。惟查：(一)告訴人邱坤成始終否認
有授權陳明田簽發系爭本票之事實。(二)上訴人對於系爭本票上「邱坤成」發票部分究
係何人所寫，先後供述不一：(1)於偵查之初，先辯稱：其交付本票與證人邱河霖時，
本票上僅有其個人為發票人，並無邱坤成之簽名，其係在證人邱河霖辦公室當場簽發
交予證人邱河霖，並無其他人在場；嗣又改稱其在家裡簽寫本票，並無寫上邱坤成名
字，再拿至證人邱河霖事務所交給邱河霖；(2)於第一審法院審理中先稱：「我在那張
票簽我的名字，然後再找邱坤成簽，邱坤成說要找別人來簽，我就把票放在我家，我
出去再回來時就看到票上簽好了邱坤成名字，然後拿去給邱河霖。」；嗣又改稱：「
也許當時（指八十三年間邱坤成委託陳明田辦理土地登記）有委託他人代理簽名，他
（指邱坤成）一時忘記」；旋又改稱：「當天早上我簽好自己部分，放在桌上，然後
打電話給邱坤成叫他簽本票，他回答有機會他會過去。後來我就出去辦事，也沒有交
待別人把票給邱坤成簽，晚上回來時就看到本票上邱坤成名字已簽好了。我出去時，
我們家那時候沒有人，後來我回家時，我岳母回來了，我問他有誰來，他說不知道，
我出門我們家沒有人，門也沒有關」等語；(3)於原審前審審理時仍稱：「我有價值土
地登記它名字，有二千多萬元，我出門有與邱坤成通過電話，他有說，他會過來，若
沒有空，他會請人過來處理，後來我回來，看見有簽名、蓋章，隔天就給邱河霖」等
語；(4)直至原審第一次調查時，上訴人仍執原審前審之供詞，經原審訊問證人陳明田
後，證人陳明田始供出其委請證人余素琴於本票上簽寫邱坤成姓名、地址一節，至此
上訴人才改稱：邱坤成曾授權陳明田簽發本票，陳明田才委請余素琴在上開本票上簽
寫邱坤成姓名及地址云云，復辯稱：係因被判罪後，於原審前審審理時，伊詢問陳明
田，經陳明田提醒伊邱坤成曾授權陳明田簽寫本票一事，伊才記起來邱坤成曾授權之
事云云。(三)證人余素琴於原審調查時證以：「邱坤成的名字及地址都是我寫的，邱坤
成的印章我不知道是何人所蓋。我是幫甲○○拉票，在甲○○處，認識陳明田……有
一天吃飯的時候，陳明田就跟邱坤成說：『甲○○叫我拿參佰萬的本票，是要拿去給
你簽，或是你要來簽』，邱坤成說：『我身分證、印章都在你那邊，你幫我簽一簽就
好，我在上班也不能去』，當時有陳明田、他太太、邱坤成還有我四個人，是在陳明
田家中吃飯，……陳明田就告訴他說最好是你自己來簽，邱坤成就說我什麼東西都交
給你還怕什麼，而且土地也不是我的，只是買我的名字。……當時我是聽陳明田說土
地登記邱坤成名下，邱坤成要簽本票給甲○○作保障。陳明田當天就約我說我們聯絡
看看，我們就約在甲○○家見面。（問：為何要聯絡看看？為何又要約在甲○○家見
面？）當時我想拜託甲○○幫我介紹生意給我作，因為他是省農會代表，也想要請陳
明田幫我引薦，所以陳明田才會說約在甲○○家，陳明田約十一點到甲○○家，但是
十一點多才到，到的時候，發現都沒人，我與陳明田約在菜市場附近見面，一起到達
甲○○事務所，發現裡面沒人，進去時，陳明田就說他肚子很痛，要去廁所，他從他
口袋中拿出壹張邱坤成的身分證，你先簽一下，當時本票我不知道從哪裡拿出來，我
只看到陳明田有去拿電話，陳明田就拿本票給我簽，叫我說先簽一下沒關係，你也有
聽到邱坤成說已經說都委託我處理，余素琴你怕什麼，如果有事情，我會負責，我想
說大家都那麼熟，所以就幫他寫了，陳明田上廁所大約一、二十分鐘左右，出來之後
，他就說寫好了沒，說要趕著要拿領帶樣品去給人家看，那時是要去台北，去的時候
太晚了，那個人已經走了。（問：剛剛你說是陳明田約你去甲○○家，現在你又說你
要跟著陳明田去甲○○家看看？究竟是何人約何人在甲○○家作何事？）因為陳明田
約我去甲○○家，他說要去拿參佰萬的本票，我是想要去看看有無生意可做，所以才
跟他去。（問：既然你知道是邱坤成要開本票給甲○○當擔保，為何你簽的這張本票
上甲○○還是共同發票人？）當時陳明田要去上廁所，說有事他負責。……（問：本
票要簽邱坤成的名字，為何不等陳明田自己上廁所出來才簽？）陳明田說沒關係，你
也有聽到邱坤成說的話，陳明田就叫我寫」等語，核與證人陳明田所證：「有一次喝
酒時，是甲○○請客，邱坤成也有到場，余素琴沒有去，我太太也沒有去，還有壹個
姓張的，及其他朋友在場，我說：『土地登記在你名下，你簽三百萬元本票是給甲○
○擔保』，邱坤成說：『我要上班，你們去用就好了』。（問：為何會跟余素琴去甲
○○家中？）事先我與余素琴聯絡要去做生意，好像是要去鎮公所還是合作社做生意
，時間很久我不大記得，我跟余素琴電話聯絡，說要作領帶生意，邱坤成的事順便到
甲○○家處理，我與余素琴約在甲○○事務所附近的菜市場，然後一起進去，進去後
沒有人，我在辦公桌電話下面看到壹張本票，我就跟余素琴說叫他寫邱坤成的名字、
地址，我去上廁所。因為我尿急，我只是上了一下子而已，沒有到一、二十分鐘。（
問：為何你自己不寫，要叫余素琴寫？）因為我與余素琴是很好，他也知道甲○○土
地登記在邱坤成名下，我叫他不要怕，簽一簽。……（問：如果本票是要簽給甲○○
作擔保之用，為何甲○○還是共同發票人？）因為土地登記在邱坤成名下，本票是要
給金主李金龍作擔保。（問：你到底跟邱坤成講本票要簽給甲○○、還是給李金龍？
）當然是給甲○○，因為李金龍我不熟。」等語，及上訴人所供：「（問：當天參佰
萬本票簽好後，交給誰？作何事？）我交給我岳母，我跟他說我要出去，如果邱坤成
來的話，或叫人來的話，你就叫他簽名。因為我岳母認識邱坤成。（問：本件從八十
六年開庭到現在，為何你才說是余素琴簽的？以前都沒有講實話？）因為我這件官司
很久了，最後問過很多人，才問到陳明田才問出來。（問：當天你拿本票給你岳母時
，有無與人聯絡？如何知道有人要去你家簽本票？）之前邱坤成吃飯時，邱坤成就有
授權陳明田處理。（問：你怎麼知道那一天要去簽？）我知道陳明田有跟邱坤成聯絡
好，是陳明田與我聯絡當天要去簽」等語，諸多不符，足見上訴人所辯係屬卸責之詞
，不足採信；證人余素琴、陳明田所為有利於上訴人之證言，意在迴護，均無足取。
(四)證人莊陳粉、鄭千代、吳萬富、林增金等所為有利於上訴人之證詞，顯係勾串及迴
護之詞，亦無足採。在理由內依憑卷證資料，詳加指駁及說明。從形式上觀察，原判
決並無違背經驗法則及論理法則、或有應於審判期日調查之證據未予調查之違法情形
存在。上訴意旨，置原判決所為之明白論斷於不顧，專憑其個人意見，就原審採證認
事職權之適法行使及原判決理由已詳細說明之事項，漫事爭執，難認已符合首揭法定
之第三審上訴要件。又刑事訴訟法第三百七十九條第十款所稱：「依本法應於審判期
日調查之證據」，係指該證據在客觀上為法院認定事實及適用法律之基礎者而言。上
訴意旨就原審究竟未調查何種符合上開情形之證據，及苟經調查，如何足以影響於判
決，均未依據卷內訴訟資料具體指明。則其泛指原判決有前開條款之情事，即與法律
規定得為第三審上訴理由之違法情形不相適合。其上訴違背法律上之程式，應予駁回
。
據上論結，應依刑事訴訟法第三百九十五條前段，判決如主文。
中      華      民      國    九十二    年      三      月     十九     日
                              最高法院刑事第十庭
                                  審判長法官  林  增  福
                                        法官  邵  燕  玲
                                        法官  吳  昆  仁
                                        法官  陳  世  雄
                                        法官  惠  光  霞
      右正本證明與原本無異
                                              書  記  官
中      華      民      國    九十二    年      三      月    二十五    日


司法院資訊處製作；財團法人民間司法改革基金會備份。
